【裁判字號】    96,交聲,435
【裁判日期】    970229
【裁判案由】    聲明異議
【裁判全文】
臺灣臺南地方法院交通事件裁定         96年度交聲字第435號
移送機關    交通部公路總局嘉義區監理所麻豆監理站
受處分人
即異議人    甲○○
上列受處分人因違反道路交通管理處罰條例案件，對於交通部公
路總局嘉義區監理所麻豆監理站96年5月8日局所為之裁決處分（
原處分案號：麻監裁罰字第裁75-P00000000號)，聲明異議，本
院裁定如下：
    主  文
異議駁回。
    理  由
一、原處分意旨略以：異議人即受處分人甲○○（下稱異議人）
    駕駛牌照號碼AQ8-965號重機車，於民國（下同）96年6月6
    日20時46分，在花蓮市○○路與和平路之交叉路口，有駕車
    行經有燈光號誌管制之交岔路口闖紅燈之違規行為，遭花蓮
    縣警察局花蓮分局中山派出所員警製單舉發，嗣經原處分機
    關即交通部公路總局嘉義區監理所麻豆監理站查明屬實，依
    道路交通管理處罰條例第53條第1項、第63條第1項及違反道
    路交通管理事件統一裁罰基準表等規定，裁處罰鍰新台幣4,
    500元，並記違規點數3點。
二、本件聲明異議意旨略以：異議人智力不足，較常人魯鈍，嗣
    因妻子離去，即常攜弱智之子騎乘機車在外遊蕩，而經常違
    反交通規則，然異議人之父年老力衰無力管教，亦無力繳納
    罰鍰，為此，請求法院裁決將異議人長期拘禁，或由異議人
    之父照顧異議人之子，再該機車保管，由異議人騎乘自行車
    代步等語。
三、按汽車駕駛人，行經有燈光號誌管制之交岔路口闖紅燈者，
    處新臺幣一千八百元以上五千四百元以下罰鍰，並記違規點
    數3點。道路交通管理條例第53條第1項及第63條第1項第3款
    定有明文。
四、經查：
（一）異議人駕駛牌照號碼AQ8-965號重型機車，於96年6月6日
      20時46分，遭警舉發在花蓮市○○路與和平路之交叉路口
      ，有駕車行經有燈光號誌管制之交岔路口闖紅燈之違規行
      為，有花蓮縣警察局96年2月6日花警交字第P00000000號
      舉發道路交通管理事件通知單1份附卷可稽，並為異議人
      所不否認。準此，異議人確有駕車行經有燈光號誌管制之
      交岔路口闖紅燈之違規行為。
（二）惟異議人辯稱智力不足，較常人魯鈍乙節，固據證人即異
      議人之父乙○○於96年7月4日到庭具結陳稱異議人自幼因
      患感冒發高燒，致智力發育不全（僅能數到三十），精神
      恍忽，不能集中，無法勝任各項工作等語，並提出台南縣
      七股鄉城內村長蘇榮標74年7月22日所書立之證明書一份
      附卷可稽，然因未能提出醫院就診或鑑定資料能證明異議
      人智能受損之程度，即難據此即認異議人有行為時因精神
      障礙或其他心智缺陷，致不能辨識其行為違法或欠缺依其
      辨識而行為之能力者，或行為時因前項之原因，致其辨識
      行為違法或依其辨識而行為之能力，顯著減低者，得依行
      政罰第9條第3項、第4項之規定，不予處罰，或得減輕處
      罰。又異議人本人未到庭陳述意見，本院亦無從判斷其辨
      別事理能力如何，是實難遽為有利於受處分人之認定。從
      而，異議人據此為異議即為無理由。
五、另異議人之父請求法院裁決將異議人長期拘禁，或由伊代為
    照顧異議人之子，再該機車保管，由異議人騎乘自行車代步
    乙節，因與本件裁決處分無涉，且非本院交通法庭之權責範
    圍，自無權加以審酌，併此序明。
六、綜上所述，異議人於上述時、地，有行經有燈光號誌管制之
    交岔路口闖紅燈之違規事實，既可認定。則原處分機關引用
    道路交通管理處罰條例第53條第1項、第63條第1項第3款及
    道路交通管理事件統一裁罰基準表等規定，裁處異議人罰鍰
    新台幣4.500元，於法並無不當，本件異議無理由，應予駁
    回。
七、據上論斷，應依道路交通管理處罰條例第87條第2項、道路
    交通案件處理辦法第19條，裁定如主文。
中    華    民    國    97    年    2     月    29    日
                              交通法庭法  官  陳淑勤
以上正本證明與原本無異。
如不服本裁定應於送達後5日內向本院提出抗告狀。
                                      書記官  陳金堂
中    華    民    國    97    年    2     月    29    日


司法院資訊處製作；財團法人民間司法改革基金會備份。
